臺灣臺南地方法院民事判決　九十一年度重訴字第二二○號
　　原　　　告　台北銀行股份有限公司
　　法定代理人　甲○○
　　訴訟代理人　丁○○
　　　　　　　　戊○○
　　被　　　告　丙○○
　　　　　　　　乙○○
右當事人間請求返還借款事件，本院判決如左：
    主      文
被告應連帶給付原告新臺幣柒佰參拾萬肆仟參佰捌拾柒元，及自民國八十六年九月二
十八日起至清償日止，按週年利率百分之九點三七五計算之利息，暨自民國八十六年
十月二十九日起至民國八十七年三月二十八日止，按上開利率百分之十；自民國八十
七年三月二十九日起至清償日止，按上開利率百分之二十計算之違約金。
原告其餘之訴駁回。
訴訟費用由被告連帶負擔。
本判決第一項於原告以新台幣貳佰肆拾萬肆仟柒佰玖拾伍元或同額之台北市政府建
設公債八十六年債票，為被告供擔保後，得假執行。
    事      實
甲、原告方面：
一、聲明：求為判決：
(一)被告應連帶給付原告新台幣（下同）七百三十萬四千三百八十七元及如附表所示
    之利息及違約金。
(二)訴訟費用由被告連帶負擔。
(三)願供擔保請准宣告假執行。
二、陳述：
(一)被告丙○○於八十五年三月二十八日，邀同被告乙○○為連帶保證人，向原告借
    款八百一十萬元，約定借款期間十年，自八十五年三月二十八日起至九十五年三
    月二十八日止，利息按原告基本放款利率加碼百分之一點六計算，每半年按原告
    基本放款利率機動調整，按月攤還本息，逾期付息或遲延履行時，喪失期限利益
    ，視為全部到期，除應償還全部本金及約定利息外，另自逾期日起六個月以內者
    ，加付上開利率百分之十，超過六個月者，加付上開利率百分之二十之違約金。
(二)詎被告自八十六年九月二十八日，即未繳款，尚欠本金七百三十萬四千三百八十
    七元，經催討無著，乃訴請被告連帶給付上開金額之本金及如附表所示之利息、
    違約金。
(三)又民法第二百三十三條規定：遲延之債務，以支付金錢為標的者，債權人得請求
    依法定利率計算之遲延利息。但約定利率較高者，仍從其約定利率。對於利息，
    無須支付遲延利息。參照最高法院二十二年上字第三五三六號判例要旨：遲延之
    債務以支付金錢為標的者，不問其債務是否原應支付利息，債權人均得請求依法
    定利率計算之遲延利息，不過應付利息之債務，有較高之約定利率時，從其約定
    利率計算遲延利息，並不以債務之有約定利率，為遲延利息請求權之發生要件。
    則本件兩造約定利息機動調整，是利息及違約金，仍依附表所示之方式計算。
三、證據：借據、約定書、保證書、放款支出傳票、帳卡查詢單、利率變動表各一份
    。
乙、被告方面：
    被告乙○○未於言詞辯論期日到場，亦未提出準備書狀作何聲明或陳述。被告丙
    ○○未於言詞辯論期日到場，其前之聲明、陳述如后：
一、聲明：求為判決：原告之訴駁回。
二、陳述：對原告所提之證物不爭執，其因受僱被告乙○○，他在蓋房子，房子登記
    其名下並以房屋貸款，實際上錢由乙○○拿去。
    理      由
甲、程序方面：
一、按當事人得以合意定第一審管轄法院。但以關於由一定法律關係而生之訴訟為限
    。民事訴訟法第二十四條定有明文。本件非專屬管轄案件，兩造約定合意由本院
    為第一審管轄法院，原告向本院起訴，依法尚無不合。
二、被告乙○○、丙○○經合法通知，未於言詞辯論期日或最後言詞辯論期日到場，
    核無民事訴訟法第三百八十六條各款所列情形，爰依原告聲請，由其一造辯論而
    為判決。
乙、實體方面：
一、原告起訴主張：被告丙○○於八十五年三月二十八日，邀同被告乙○○為連帶保
    證人，向原告借款八百一十萬元，約定借款期間十年，自八十五年三月二十八日
    起至九十五年三月二十八日止，利息按原告基本放款利率加碼百分之一點六計算
    ，每半年按原告基本放款利率機動調整，按月攤還本息，逾期付息或遲延履行時
    ，喪失期限利益，視為全部到期，除應償還全部本金及約定利息外，另自逾期日
    起六個月以內者，加付上開利率百分之十，超過六個月者，加付上開利率百分之
    二十之違約金。詎被告自八十六年九月二十八日，即未繳款，尚欠本金七百三十
    萬四千三百八十七元，經催討無著。爰訴請被告連帶給付上開本金及如附表所示
    之利息、違約金等語。
二、被告丙○○則以：其因受僱被告乙○○蓋房子，房子登記其名下並以房屋貸款，
    實際上錢由乙○○拿去云云，資為抗辯。
三、經查：原告主張右揭事實，業據提出借據、約定書、保證書、放款支出傳票、帳
    卡查詢單、利率變動表各一份為證。且為被告丙○○所不爭執。雖被告乙○○未
    於言詞辯論期日到場，亦未提出準備書狀作何聲明或陳述。就證據調查所得可信
    原告主張為真實。另被告丙○○以借款係由被告乙○○拿去云云置辯，惟此係其
    貸款後之處分行為，與原告無涉，所辯應無可採。
四、次查：本件兩造借貸契約約定借款期間為十年，自八十五年三月二十八日起至九
    十五年三月二十八日止，利息按原告基本放款利率加碼百分之一點六計算，每半
    年按原告基本放款利率機動調整，按月攤還本息，逾期付息或遲延履行時，喪失
    期限利益，視為全部到期，除應償還全部本金及約定利息外，另自逾期日起六個
    月以內者，加付上開利率百分之十，超過六個月者，加付上開利率百分之二十之
    違約金，有原告提出之借據為憑。被告繳款至八十六年九月二十七日，尚欠本金
    七百三十萬四千三百八十七元，即未再續繳，顯已違約，應視為全部到期，原告
    就此本金部分之請求，依法尚無不合。又兩造對於利息及逾期付息或遲延履行違
    約時之違約約計算之約定，依民法第二百三十三條：遲延之債務，以支付金錢為
    標的者，債權人得請求依法定利率計算之遲延利息。但約定利率較高者，仍從其
    約定利率之規定，自無不合。惟探究兩造對於利息利率「機動調整」之真義，應
    指被告在借款期限內依約繳付本息，始有依兩造契約，依原告基本放款利率機動
    調整可言，如該借款因屆期或視為全部到期，則應依屆期或視為全部到期時所約
    定之利率計算，即告確定，不得再為何機動調整。蓋如非如上不得再為機動調整
    之解釋，原告基本放款利率之訂定，非兩造可獨斷獨行，仍應參酌國家政策、社
    會經濟、同業競爭、客戶需要等眾多兩造無可掌握之客觀因素為之變動，無一基
    準，其增減如何，兩造各自主張，亦非公允；況民事判決主文之記載必須明確，
    若主文仍依兩造所約定，而記載按原告基本放款利率基動調整字義，則無法確知
    原告基本放款利率若干，於執行之時，尚須調查以計算確定之利息及違約金數額
    ，與主文必須明確之原則相違，自非法之所許。是原告請求利息之利率計算，應
    以被告應繳款之八十六年九月二十八日起，按週年利率百分之九點三七五計算（
    原告基本放款利率為百分之七點七七五，有利率動表可證，再加百分之一點六，
    為百分之九點三七五）；違約金自八十六年十月二十九日起，逾期六個月以內者
    ，加付上開利率百分之十，超過六個月者，加付上開利率百分之二十之違約金部
    分，依法有據。附表所示逾上開利率之計算，依法不合，即屬無據。
五、從而，原告依消費借貸及連帶保證之法律關係，請求被告連帶給付七百三十萬四
　　千三百八十七元，及自八十六年九月二十八日起至清償日止，按週年利率百分之
　　九點三七五計算之利息，暨自八十六年十月二十九日起至八十七年三月二十八日
　　止，按上開利率百分之十；自八十七年三月二十九日起至清償日止，按上開利率
　　百分之二十計算之違約金，依法即無不合，應予准許，逾此部分，為無理由，應
　　予駁回。
六、原告陳明願供擔保以代釋明聲請宣告假執行，核無不合（本金七百三十萬四千三
    百八十七元全部勝訴），爰酌定相當擔保金額，准予宣告假執行。
七、結論：原告之訴一部為有理由，一部為無理由，依民事訴訟法第三百八十五條第
    一項前段、第七十九條但書、第八十五條第二項，第三百九十條第二項，判決如
    主文。
中　　　華　　　民　　　國　　九十一　　年　　　六　　　月　　二十五　　日
                                臺灣臺南地方法院民事第一庭
~B法　　　官　蘇清水
右為正本係照原本作成
如對本判決上訴，須於判決送達後廿日內向本院提出上訴狀
中　　　華　　　民　　　國　　九十一　　年　　　六　　　月　　二十五　　日
~B法院書記官　陳金堂
附表：
